【裁判字號】    89,上訴,2422
【裁判日期】    891003
【裁判案由】    違反槍砲彈藥刀械管制條例等
【裁判全文】
臺灣高等法院臺中分院刑事判決                  八十九年度上訴字第二四二二號
    上  訴  人  臺灣彰化地方法院檢察署檢察官
    被      告  戊○○
    指定辯護人  本院公設辯護人  乙○○
右上訴人因被告違反槍砲彈藥刀械管制條例等案件，不服臺灣彰化地方法院八十九年
度訴字第二二一號中華民國八十九年十月三日第一審判決（起訴案號：臺灣彰化地方
法院檢察署八十八年度偵緝字第四四０號），提起上訴，本院判決如左：
    主    文
上訴駁回。
    理    由
一、公訴意旨以：被告戊○○於民國（下同）八十七年八月十二日凌晨六時三十分許
    ，因與丙○○細故爭執，竟基於普通傷害之犯意聯絡，夥同己○○及二名年籍不
    詳之人（其中一人綽號「阿隆」），由己○○持九Ｏ制式手槍一支前往彰化縣二
    林鎮北平里金山巷一號丙○○之住處尋仇，於與丙○○爭執、拉扯過程中，四人
    分以徒手或持槍柄毆打丙○○之頭部及腳部，致其頭、腳均受有外傷（己○○於
    拉扯過程中另開槍擊傷丙○○，己○○此部份關於違反槍砲彈藥刀械管制條例及
    殺人未遂等犯行，另行移轉由台灣板橋地方法院檢察署檢察官偵辦），綽號「阿
    隆」之男子，復以自該處取得之糞叉攻擊前來勸架之丁○○（即丙○○之母），
    致丁○○受有頭部外傷併顏面腫、皮下瘀血、上腹部、右大腿撕裂傷、左膝脹痛
    挫傷等傷害。因認被告所為，係犯刑法第二百七十七條第一項傷害罪嫌及槍砲彈
    藥刀械管制條例第七條第四項之罪嫌之共同正犯等情。
二、按公訴人認被告涉有上開罪嫌，係以被告戊○○坦承右揭時、地與告訴人丙○○
    爭執不諱，及告訴人丙○○及丁○○指訴，及診斷證明書二紙為依據，及本件肇
    端乃因被告與丙○○爭執口角，而引發被告夥同同案被告己○○及「阿隆」等人
    ，前往尋仇、理論，既然與丙○○有嫌隙者僅被告一人，何以眾人會分持手槍及
    糞叉傷害告訴人，而己○○於警方緝獲偵訊時亦供稱：戊○○自始即知己○○攜
    帶槍彈前往丙○○住處等情，資為指訴被告係基於犯意聯絡，及行為分擔，並共
    同傷害告訴人等情。
三、按犯罪事實應依證據認定之，無證據不得推定其犯罪事實，又不能證明被告犯罪
    者，應諭知無罪之判決，此於刑事訴訟法第一百五十四條及同法第三百零一條第
    一項分別定有明文。又按告訴人之告訴，係以使被告受刑事訴追為目的，是其陳
    述是否與事實相符，仍應調查其他事實以資審認，始得為不利被告之認定；又被
    害人之陳述如無瑕疵，且就其他方面調查又與事實相符，固足採為科刑之基礎，
    倘其陳述尚有瑕疵，而在未究明前，遽採為論罪科刑之根據，即難認為適法，最
    高法院分別著有五十二年台上字第一三００號及六十一年台上字第三０九九號判
    例足資參照。經查：
  (一)起訴書並未載明該手槍有否扣案，即認被告共同持有手槍，尚嫌率斷（經原審函
    台灣板橋地方法院取八十八年度偵字第二六九四六號、八十九年度偵緝字第四一
    九號卷證，己○○持有手槍應係獨立國協製九０手槍，即蘇聯三八０型手槍）。
  (二)被害人丙○○固於警訊、偵查就被告如何與己○○等人毆打伊指訴歷歷，惟於八
    十九年三月二十四日原審庭訊則稱：「（問：當時被告作何事？）他在旁未出手
    ，我有叫被告勸阻其他人不要打我。」是告訴人之指訴前後不一致，容有瑕疵，
    揆諸首開判例，自應依其他證據究明被告被訴犯行，即不能僅以告訴人有瑕疵之
    指訴據以作為論罪科刑之依據。
  (三)訊據己○○於警訊固供稱：「因我朋友戊○○與被害人丙○○曾發生糾紛，所以
    當天即邀我前往丙○○住處談判．．．。」「因為戊○○的女朋友阿娟和丙○○
    也是男女朋友，因感情上的糾紛，二男搶一女朋友，而戊○○找我和他一起去找
    丙○○理論．．．．。」（參八十八年十二月二十六日土城派出所警訊筆錄、八
    十八年十二月二十九日彰化二林分局警訊筆錄）惟此為被告所否認，其辯稱：「
    阿娟是我以前的女朋友，這是之前的事了，我後來到台中另交女朋友。」「不是
    ，我當天晚上十一、二點就到己○○家中，是己○○打電話給丙○○，他們二人
    發生衝突。」（參八十九年七月七日原審庭訊筆錄），衡諸被害人丙○○受傷後
    ，其於二林基督教醫院警訊供稱：「我不清楚他們因何事開槍射傷我，當時約在
    開槍前一個小時，己○○打電話要我約廖若娟（我的女朋友）出去喝酒，被我拒
    絕，我就將電話掛斷了，之後己○○等人就至我的住處將我射傷。」（參八十七
    年八月十二日警訊筆錄）。職故，被告供稱本案起因在於己○○與被害人於電話
    中發生言語上衝突，應是事實。公訴人認與丙○○有嫌隙者，僅被告一人云云，
    應非真正。被告既然與告訴人間並無衝突，衡情實無傷害被害人動機與必要。
  (四)被告固不否認於八十七年八月十二日凌晨六時三十分許，與己○○等人前往被害
    人家中，惟否認事前知悉己○○持槍前往，亦未毆打被害人丙○○與丁○○二人
    ，辯稱：伊與己○○、丙○○同係朋友關係。己○○當時飲酒後，又與丙○○間
    電話言語衝突，己○○急欲前往理論，被告惟恐渠二人意外，乃協同前往調解，
    己○○至被害人丙○○家中敲門，丙○○應門，己○○拿出手槍出來時，被告才
    知悉己○○有攜帶手槍。至於丁○○所受傷害，係當時同行綽號「阿隆」在被害
    人家中拿取之糞叉所為，因丁○○保護其子丙○○，不小心傷到她等語。查己○○固於八十八年十二月二十九日警訊筆錄供稱被告知悉伊持槍前往，惟於八十九
    年一月十九日偵查筆錄暨八十九年八月十日台灣板橋地方法院訊問筆錄則改稱被
    告事前不知伊有帶槍等語，警訊供稱與偵、審中所供稱不符合，其於警訊所稱是
    否屬實，即有疑異。且矧己○○於警訊、偵查暨上開台灣板橋地方法院訊問筆錄
    稱：被告並無授意要伊開槍射擊丙○○，且稱被告見伊開槍後即拉開並制止伊，
    並要伊離開等語，足徵被告自始並無與己○○有持槍傷害丙○○之犯意聯絡及分
    工行為。換言之，茍被告自始即有與己○○持槍傷害被害人之犯意聯絡，其見己○○持槍射擊必不會加以勸阻並要求離開，亦乏其他積極證據證明被告有與之共
    同謀議之犯意及分工，即不能僅因被告當時在場，即論以共同正犯。退步言之，
    縱令被告事前知悉己○○持手槍前往，惟槍枝既在己○○身上，客觀上被告對之
    即無事實上之管領力，遑論持有，且己○○係慣常持槍之人（有槍砲等前案），
    則被告既未與之共同謀議以槍枝作為犯案之工具，即不能以事後己○○持槍射擊
    被害人，即論以被告共同持有手槍罪名，蓋此超乎被告所能預見範圍。此外，復
    查無其他積極證據足資證明被告有何上開犯行，揆諸首開說明，既不能證明被告
    犯罪，原審為被告無罪之諭知，核無不合，檢察官上訴意旨略以：（一）本件事
    發於八十七年八月十二日，而原審指摘告訴人陳述不一致，乃基於八十九年三月
    二十四日之庭訊，事隔年餘，告訴人記憶模糊當屬可能，何以原審僅採事隔一年
    多之後所為之陳述，而忽略警、偵訊時所為之指訴，並未析明，（二）被告與告
    訴人為男女之間之事有爭執，業據同案被告己○○供明在卷，縱告訴人自承與己○○間亦有不快，亦不得逕此認定被告與告訴人間並無衝突，而否定其犯罪之動
    機，（三）己○○於警緝獲時曾供稱：被告事前得知其有槍枝，仍邀同前往告訴
    人處尋仇等情甚明，如此何能不認定其等有持槍傷害之犯意聯絡，雖己○○事後
    改稱他情，然應係迴護被告之詞，（四）「持有」之概念非必要如民法之動產所
    有權須以「占有」之狀態表彰所有權，從而，原審指摘槍枝未隨同被告扣案，且
    當時由己○○所持，即驟認不成立共同持有手槍之犯行，尚屬輕率等語。惟查被
    害人丙○○、共同被告己○○前後所供不一，自不得採為被告不利之認定，原審
    審理中已詳加敘明，又被告與己○○事先既未有共同持槍之犯意聯絡，對於事發
    後己○○持槍之犯行，自不能論被告有共同持有之罪責，原審判決核無違誤，檢
    察官上訴為無理由，應予駁回。
四、據上論斷，應依刑事訴訟法第三百六十八條，判決如主文。
本案經檢察官甲○○到庭執行職務。
中      華      民      國    九十    年    三      月      二十七      日
                                臺灣高等法院臺中分院刑事第三庭
                                      審判長法  官  方  艤  駐
                                            法  官  廖  柏  基
              法  官  劉  連  星
右正本證明與原本無異。
被告不得上訴。
檢察官得上訴。
如不服本判決應於收受送達後十日內向本院提出上訴書狀，其未述上訴之理由者並
得於提起上訴後十日內向本院補提理由書（均須按他造當事人之人數附繕本）。
                                            書記官  顏  子  良
中      華      民      國      九十      年      三      月   二十八   日
                                                                        Ｄ


司法院資訊處製作；財團法人民間司法改革基金會備份。
